【裁判字號】    98,訴,4635
【裁判日期】    990203
【裁判案由】    毒品危害防制條例
【裁判全文】
臺灣板橋地方法院刑事判決              98年度訴字第4635號
公  訴  人  臺灣板橋地方法院檢察署檢察官
被      告  甲○○
選任辯護人  蕭仁杰律師
上列被告因違反毒品危害防制條例案件，經檢察官提起公訴（98
年度偵字第32803號），被告於本院準備程序中就被訴事實為有
罪之陳述，經本院合議庭裁定由受命法官獨任進行簡式審判程序
，判決如下：
    主  文
甲○○轉讓第二級毒品，處有期徒刑陸月，如易科罰金，以新臺
幣壹仟元折算壹日。緩刑參年，並應向公庫支付新臺幣玖萬元。
    事  實
一、甲○○明知MDMA（俗稱搖頭丸）係毒品危害防制條例第2 條
    第2 項第2 款所規定之第二級毒品，依法不得轉讓，竟基於
    轉讓第二級毒品之犯意，於不詳時間，在臺北市○○路上「
    JUMP」舞廳，向某真實姓名年籍不詳之成年男子購入第二級
    毒品MDMA若干後，於民國98年5 月中旬某日，在臺北縣板橋
    市某網友住處，無償轉讓MDMA藥丸1 顆予友人陳宏源。嗣於
    98年6 月30日晚間11時40分許( 起訴書略載為98年6 月30日
    ) ，在臺北市○○○路409 號11樓30室，因持有第二級毒品
    MDMA藥丸為警查獲( 業經檢察官另案起訴，並經臺灣臺北地
    方法院以98年度簡字第3198號判處拘役30日確定) ，經在場
    之友人陳宏源向警方坦承其先前施用之MDMA藥丸係甲○○所
    給予，始循線查悉上情。
二、案經臺北市政府警察局中山分局移送臺灣板橋地方法院檢察
    署檢察官提起公訴。
    理  由
一、本案被告甲○○所犯係死刑、無期徒刑、最輕本刑為3 年以
    上有期徒刑以外之罪，其於準備程序中就被訴事實為有罪之
    陳述，經本院告知簡式審判程序之旨，並聽取公訴人、被告
    及辯護人之意見後，經合議庭裁定由受命法官獨任進行簡式
    審判程序，合先敘明。
二、上揭犯罪事實，業據被告於警詢、偵查及本院準備程序及審
    理時供承不諱，核與證人陳宏源於警詢時之證述情節相符，
    足認被告自白確與事實相符，堪值採信。是本案事證明確，
    被告犯行堪以認定，應予依法論罪科刑。
三、被告行為後，毒品危害防制條例於98年5 月20日修正公布，
    針對當次公布之修正條文，未另訂施行日期，致其施行之日
    期究應依原毒品危害條例條例第36條所規定：「本條例自公
    布後六個月施行。」或依中央法規標準法第20條第2 項準用
    第13條規定「自公布或發布之日起算至第三日起發生效力」
    ，實務上尚有爭議。惟本院參毒品危害條例條例第36條之立
    法理由謂：「（一）依修正草案第二條第三項規定，法務部
    需會同衛生署成立審議委員會每三個月定期檢討調整毒品之
    分級及品項，而本次新增第四級毒品，有需要在新法施行前
    先經該審議會檢討後再調整公布，爰預留六個月緩衝期，以
    利處理。（二）依本條例新修正之規定，有必要再訂定相關
    子法及修正相關法規，以配合本條例之施行，故亦有需要預
    留適當緩衝期，以利訂頒相關子法及相關法規之配合修正。
    」，認該條之規定，顯係因應92年7 月9 日該次修正之需，
    始預留適當之緩衝期，自非得作為本次修正條文特定有施行
    日期之依據，是本次修正即應參照中央法規標準法第13條對
    於法規生效施行日之基本規範，自公布日起至第3 日即98年
    5 月22日發生效力，此亦據司法院98年6 月29日院台廳刑一
    字第0980014643號函釋明確。而本案被告所犯之轉讓第二級
    毒品犯行，其犯罪時間為98年5 月中旬某日，據此，本案應
    依刑法第2 條第1 項「按行為後法律有變更者，適用行為時
    之法律，但行為後之法律有利於行為人者，適用最有利於行
    為人之法律」之規定，依「從舊從輕」原則而為比較。查被
    告行為時之毒品危害防制條例第17條有關減輕其刑之規定，
    修正前毒品危害防制條例第17條規定「犯第4 條第1 項至第
    4 項、第5 條第1 項至第4 項前段、第6 條第1 項至第4 項
    、第7 條第1 項至第4 項、第8 條第1 項至第4 項、第10條
    或第11條第1 項、第2 項之罪，供出毒品來源，因而破獲者
    ，得減輕其刑」；修正後之條文為：「第1 項：犯第4 條至
    第8 條、第10條或第11條之罪，供出毒品來源，因而查獲其
    他正犯或共犯者，減輕或免除其刑。第2 項：犯第4 條至第
    8 條之罪於偵查及審判中均自白者，減輕其刑。」，故修正
    後之規定增列「犯該條例第8 條轉讓毒品罪，於偵查及審判
    中均自白」為法定減刑事由，依刑法第2 條第1 項比較修正
    前後條文之結果，自以修正後毒品危害防制條第17條之規定
    有利於被告，故應適用被告行為後之毒品危害防制條例第17
    條第2項之規定處斷。
四、按MDMA係毒品危害防制條例第2 條第2 項第2 款所規定之第
    二級毒品。核被告無償轉讓第二級毒品MDMA予陳宏源施用之
    行為，係犯毒品危害防制條例第8 條第2 項之轉讓第二級毒
    品罪。又毒品危害防條例第8 條第6 項授權行政院於93年1
    月7 日定立之「轉讓持有毒品加重其刑之數量標準」，其第
    2 條規定：「轉讓第二級毒品毒品，達淨重十公克以上者，
    加重其刑至二分之一」( 該標準業於98年11月20日修正其名
    稱為「轉讓毒品加重其刑之數量標準」，惟關於加重其刑之
    標準並未更動) 。查被告轉讓予陳宏源施用之之第二級毒品
    MD MA 1 顆，並未扣案，惟被告於98年6 月30日晚間11時40
    分許，在臺北市○○○路409 號11樓30室，因持有第二級毒
    品MD MA 藥丸為警查獲，該次扣案之第二級毒品MDMA藥丸亦
    係被告在臺北市○○路上「JUMP」舞廳向真實姓名年籍不詳
    之成年男子所購得，業據被告於偵查時供承明確( 見偵卷第
    90頁)， 而經將該次扣案之第二級毒品MDMA 1顆，送往交通
    部民用航空局航空醫務中心檢驗確認其成分，其檢驗前之淨
    重為0. 26 公克，此有該中心於98年7 月16日出具之航藥鑑
    字第0983 4690 號毒品鑑定書1 件存卷可考( 見偵卷第104
    頁) ，則被告既係於同一地點向該真實姓名年籍不詳之成年
    男子購買第二級毒品MDMA，衡情其各顆之重量、大小應大約
    相同，由此可知，被告轉讓予陳宏源施用之第二級毒品MDMA
    重量應不逾10公克，並未達上述加重其刑之標準，自毋庸依
    毒品危害防制條例第8 條第6 項規定加重其刑。而本案被告
    於偵查及審判中均坦認確有轉讓第二級毒品予陳宏源之犯行
    ，爰依毒品危害防制條例第17條第2 項之規定減輕其刑。爰
    審酌被告非法轉讓第二級毒品MDMA供他人施用，不但危害他
    人健康，更嚴重影響社會秩序，惟念其犯罪後坦承犯行，頗
    有悔意，兼衡其犯罪動機、目的、手段、讓轉毒品之重量尚
    微等一切情狀，量處如主文所示之刑，並諭知易科罰金之折
    算標準，以資懲儆。
五、末查，被告前未曾受有期徒刑以上刑之宣告，有臺灣高等法
    院被告前案紀錄表附卷可憑，其因一時短於思慮，致罹刑章
    ，犯罪後已坦承犯行，深知悔悟，足認其經此次科刑教訓後
    ，當能知所警惕，信無再犯之虞，本院認上開對其所宣告之
    刑，以暫不執行為適當，爰依刑法第74條第1 項第1 款規定
    併諭知緩刑3 年，以啟自新。又本院斟酌被告之犯罪情節，
    俾使其得以從中記取教訓，爰併依刑法第74條第2 項第4款
    之規定，命其應向公庫支付新臺幣9萬元。
據上論斷，應依第273 條之1 第1 項、刑事訴訟法第299 條第1
項前段，毒品危害防制條例第8 條第2 項、第17條第2 項，刑法
第2 條第1 項後段、第11條前段、第74條第1 項第1 款、第2 項
第4 款，判決如主文。
本案經檢察官黃致中到庭執行職務。
中    華    民    國    99    年    2     月    3     日
                  刑事第十四庭    法  官  陳昭筠
以上正本證明與原本無異。
如不服本判決應於送達後10日內向本院提出上訴狀。
                                書記官  黃文儀
中    華    民    國    99    年    2     月    3     日
附錄本案論罪科刑法條全文：
毒品危害防制條例第8條
轉讓第一級毒品者，處1 年以上7 年以下有期徒刑，得併科新臺
幣100 萬元以下罰金。
轉讓第二級毒品者，處6 月以上5 年以下有期徒刑，得併科新臺
幣70萬元以下罰金。
轉讓第三級毒品者，處3 年以下有期徒刑，得併科新臺幣30 萬
元以下罰金。
轉讓第四級毒品者，處1 年以下有期徒刑，得併科新臺幣10 萬
元以下罰金。
前四項之未遂犯罰之。
轉讓毒品達一定數量者，加重其刑至二分之一，其標準由行政院
定之。

司法院資訊處製作；財團法人民間司法改革基金會備份。
